【裁判字號】    95,簡上,259
【裁判日期】    951123
【裁判案由】    傷害
【裁判全文】
臺灣板橋地方法院刑事判決             95年度簡上字第259號
上  訴  人
即  被  告  甲○○
            乙○○
上列被告等因傷害案件，被告等不服本院於民國95年2 月27日以
95年度簡字第1082號所為第一審刑事簡易判決（偵查案號：臺灣
板橋地方法院檢察署94年度偵字第19608 號），均提起上訴，經
本院管轄第二審之合議庭審理，判決如下：
    主  文
原判決關於乙○○部分撤銷，其餘上訴駁回。
乙○○共同傷害人之身體，累犯，處有期徒刑陸月，如易科罰金
以佰元折算壹日。
    事  實
一、甲○○前於民國（下同）89年間，因傷害案件，經本院判處
    有期徒刑5 月確定，並於90年6 月18日以易科罰金執行完畢
    ；乙○○則前於93年間，因贓物案件，經本院判處有期徒刑
    6 月確定，自93年9 月16日起算執行，至94年3 月11日縮刑
    執行完畢，竟均仍不知悛悔，甲○○、乙○○2 人於94年4
    月22日17時許，在台北縣三重市先嗇宮旁巷內偶遇，雙方為
    其間債務問題發生衝突，詎乙○○竟與5 、6 位年籍不詳之
    成年男子基於傷害之犯意聯絡，各持釘有鐵釘之木板乙支，
    一同前往甲○○台北縣三重市○○街14號住處前尋釁，嗣因
    甲○○在其上開住處內大門前窺見上情，即自其住處內持西
    瓜刀乙支衝出門外，並與乙○○等4 、5 人發生鬥毆，致甲
    ○○因之受有頸部外傷、右手割傷之傷害；後乙○○友人胡
    進益、莊昆樺2 人適行經上開現場，隨即上前欲制止雙方鬥
    毆，惟甲○○竟基於傷害之犯意，持上開西瓜刀傷害胡進益
    、莊昆樺2 人，致胡進益因之受有左手尺股骨折併左手尺測
    伸腕肌肌肉斷裂之傷害；莊昆樺則因之受有雙手裂傷併左手
    屈姆短肌肌腱斷裂、右手橈側伸腕肌肌腱、尺測尺腕肌肌腱
    斷裂及右手橈神經斷裂之傷害。
二、案經甲○○、胡進益、莊昆樺3 人分別訴由台北縣政府警察
    局三重分局報請臺灣板橋地方法院檢察署檢察官偵查後聲請
    簡易判決處刑。
    理  由
壹、被告甲○○部分：
一、訊據被告甲○○固坦承於上開時地持上開西瓜刀傷害告訴人
    胡進益、莊昆樺2 人成傷，惟辯稱：係乙○○帶同胡進益、
    莊昆樺等3 、4 人衝到伊家來要打伊，伊係出於防衛自己之
    正當權利，始不得已持上開西瓜刀自衛，而致胡進益、莊昆
    樺2 人受有上述之傷害云云。經查：
二、被告甲○○於上開時地，自其住處內持上開西瓜刀傷害告訴
    人胡進益、莊昆樺2 人，致告訴人胡進益因之受有左手尺股
    骨折併左手尺測伸腕肌肌肉斷裂之傷害，告訴人莊昆樺則因
    之受有雙手裂傷併左手屈姆短肌肌腱斷裂、右手橈側伸腕肌
    肌腱、尺測尺腕肌肌腱斷裂及右手橈神經斷裂之傷害等情，
    業據被告甲○○於本院審理時坦承不諱，核與告訴人胡進益
    、莊昆樺2 人迭次於警詢及偵查中指訴之情節，均相符合，
    復有告訴人胡進益、莊昆樺2 人所提出馬偕醫院診斷證明書
    各乙紙及現場、兇器照片12紙，在卷可稽，足堪認定。
三、雖被告甲○○於本院審理時另辯稱當時係乙○○帶同胡進益
    、莊昆樺等3 、4 人，分持釘有鐵釘之木板衝到其上開住處
    前，其始會持上開西瓜刀衝出門外，而與乙○○等人相互門
    毆，其係出於正當防衛之意思云云。惟被告甲○○於上開時
    間窺見乙○○帶同上開3 、4 名男子分持釘有鐵釘之木板衝
    到其住處前時，被告甲○○當時係身在其上開住處內乙節，
    業據被告甲○○於本院審理時證述屬實（見本院卷95年10月
    19日審判筆錄第6 頁），應堪認定，是縱認被告乙○○於上
    開時地確有帶同上開3 、4 名男子分持釘有鐵釘之木板前來
    被告甲○○上開住處前尋釁，然揆諸上情，被告甲○○並非
    絕無其他救濟手段可資為之，如其儘可緊閉其上開住處大門
    不開，並立即報請警員到場處理即可；甚或被告甲○○若果
    要開啟其上開住處大門，亦應以言語與乙○○等人談判溝通
    即可，而本件被告甲○○於上開時地窺見被告乙○○帶同上
    開3 、4 名男子分持釘有鐵釘之木板前來，但均未下手實施
    任何不法侵害行為之前，即先行自其上開住處內持上開西瓜
    刀乙支衝出大門之外，並因之與乙○○等4 、5 陷於相互鬥
    毆，則被告甲○○於持上開西瓜刀衝片大門外時，乙○○等
    4 、5 人顯尚未實施不法侵害之行為，且被告甲○○當時顯
    亦非基於「對於『現在不法之侵害』，而出於『防衛』自己
    權利行為」之認識，是被告甲○○上開傷害告訴人胡進益、
    莊昆樺2 人成傷所為，自非屬刑法第23條前段所規定「正當
    防衛」之不罰行為，至為灼然。被告甲○○上開所辯，應係
    其事後卸責之詞，自不足為有利被告甲○○認定之憑據，至
    為顯然。
四、按被告甲○○上開犯罪後，刑法第33條、第41條、第47條、
    第55條有關主刑種類、易科罰金、累犯、想像競合犯之規定
    ，業於94年2 月2 日經修正公布，並自95年7 月1 日起生效
    施行；又刑法施行法第1 之1 條有關罰金刑提高之規定，亦
    於95年6 月14日經修正公布，並自95年7 月1 日起生效施行
    ，經本院比較修正前後之規定，以修正前之規定，為有利於
    被告甲○○，應依刑法第2 條第1 項前段之規定，從修正前
    刑法第33條、第41條、第47條、第55條、罰金罰鍰提高標準
    條例第1 條之規定處斷，合先敘明。綜上所述，本件原審以
    被告甲○○上開傷害犯行罪證明確，而援引刑法第277 條第
    1 項、修正前刑法第47條、修正前第55條、修正前刑法第41
    條第1 項前段及罰金罰鍰提高標準條例第1 條前段、修正前
    第2 條之規定，並審酌被告本件犯罪之動機、目的、手段，
    告訴人胡進益、莊昆樺所受傷害之程度及被告甲○○犯罪後
    之態度等一切情狀，量處有期徒刑6 月，並准以300 元折算
    一日易科罰金，經核其認事用法，尚無任何違誤，是被告甲
    ○○之提起本件上訴，揆諸上述，均無理由，應予駁回。
貳、被告乙○○部分：
一、訊據被告乙○○固亦坦承於上開時地前往被告甲○○住處前
    ，並與被告甲○○發生口角，惟矢口否認上開犯行，辯稱：
    伊並未帶同上開3 、4 名男子攜帶釘有鐵釘之木板前往甲○
    ○上開住處，伊係先乙人前往甲○○上開住處，惟伊先前有
    約朋友要去吃飯，伊朋友在先嗇宮未見伊面，始前來甲○○
    上開住處找伊，但甲○○以為伊朋友要打他，才會發生這些
    事，伊未動手毆打甲○○云云。經查：
二、被告乙○○上開傷害犯行，業據證人即被告甲○○於本院審
    理時證稱：「（94年4 月22日下午五時許，你是否與乙○○
    在三重市先嗇宮旁發生口角？）有」、「（後來你回家之後
    ，在同日下午六時多，乙○○是否有到你家找你？）有」、
    「（乙○○是否有跟別人一起去？）連乙○○有四、五個人
    」、「（他們幾位是如何去你家的？）他們開一輛轎車，當
    時我剛好在家裡走樓梯要上樓聽到煞車的聲音，我就轉頭下
    來從門上覘孔看出去，看到不認識的人拿棍子衝到我家門口
    ，我看到我就順手拿樓下空房的的西瓜刀衝出去，那些人也
    拿東西敲過來，我就拿西瓜刀去擋，大約三、四分鐘之後，
    我就昏倒了，其他事情我不清楚」、「（你說那些人也拿東
    西敲過來，那些人是否是指你剛才說的四、五個人？）我只
    能確定有二個人拿狼牙棒往我頭上敲過來，這二個人我都不
    認識。.... 」 、「（在你家前面打你的人有無包括被告乙
    ○○？）我沒有印象乙○○有打我。我有看到乙○○，但是
    他都是在打我的二個人後面，.... 」 、「（可否確定乙○
    ○確實沒有出手打你？）我還沒有昏倒之前，我可以確定乙
    ○○沒有出手打我，我昏倒之後我就無法確定」、「（四、
    五個人裡面，你認識何人？）只有乙○○」、「（你在警詢
    、偵查中都說你拿著西瓜刀與林世詮等五個人拚命鬥毆，為
    何與今日所述不同？）因為警詢時其他的人我不認識，警察
    問我時都說是林世詮他們，所以我就以乙○○為這些人的代
    表」、「.... 。 我會說乙○○有拿釘鐵釘的木板打我，是
    因為他們每個人都有拿釘鐵釘的木板，只是我昏倒之前乙○
    ○沒有打我」、「我們有先談，但是是在先嗇宮旁邊，不是
    在我家門口」、「（你被打的三、四分鐘過程中，是否都是
    二個人還是四、五個人一起打你？）.... ， 另外還有壹個
    人從我身後把我打昏」、「（昏倒前及昏倒後所受的傷有何
    不同？）應該都是昏倒前打的過程所受的傷」等語（見本院
    卷95年10月19日審判筆錄第6 至8 頁）綦詳，核與證人即現
    場住戶丙○○於本院審理時證稱：「（94年4 月22日晚上六
    點多時，你人在何處？）我在台北縣三重市○○○○街205
    號家裡」、「（你家離三重市○○街14號多遠？）一條馬路
    距離，大約二十多公尺左右」、「（當天晚上六點半左右，
    甲○○在他家門前與別人發生衝突，你是否知情？）我原來
    在家裡，我聽到外面有吵鬧的聲音，我就跑出來看，看到甲
    ○○與其他我不認識的人在爭吵，我不知道這些不認識的人
    有幾人，但不只一人，我沒有看到他們在打架，我馬上進屋
    打電話報警，請警員到場處理。我打完電話之後，我再出去
    看到甲○○與那些我不認識的人在打架，我就再回家把門關
    起來，那時警察還沒有來，警察過了很久才來，我關門回家
    還是聽到吵鬧聲，之後我有聽到警察來的聲音，我也沒有再
    出門了」、「（跟甲○○打架的有幾人？）不只一人，但是
    幾個人我不清楚」、「當時天色已經昏暗，且我看到打架就
    馬上跑進去，我看到甲○○的時候，他手上沒有拿東西，至
    於事後他是否有拿我不清楚。第二次我跑出來時，我看到的
    時候甲○○被人壓在地上」等語（見本院卷95年10月19日審
    判筆錄第3 至5 頁）相符，復有扣案之被告即告訴人甲○○
    受傷照片4 紙，在卷可稽，足堪認定。
三、雖被告乙○○於本院審理時辯稱其並未帶同上開3 、4 名男
    子攜帶釘有鐵釘之木板前往被告甲○○上開住處，其係先乙
    人前往被告甲○○上開住處，惟其先前有約朋友要去吃飯，
    其朋友在先嗇宮未見其面，始前來被告甲○○上開住處找他
    ，並發生這些事，其並未動手毆打被告甲○○云云，惟被告
    乙○○於本院審理時並不否認其於被告甲○○於上開時地遭
    人毆打成傷之過程中，確有親自在場乙情，且被告乙○○於
    本件案發之前不久，被告乙○○亦確曾先在先嗇宮旁與被告
    甲○○因債務問題，雙方發生口角衝突乙節，亦據被告乙○
    ○於本院審理時所不否認在卷，而被告乙○○於上開時地係
    帶同上開3 、4 名成男子，一同前往被告甲○○上開住處尋
    釁乙情，亦據被告即告訴人甲○○及證人丙○○於本院審理
    時證述明確，且互核相符，有如上述，是縱認被告乙○○於
    上開時地被告甲○○遭人毆打成傷時，確未有動手毆打之行
    為，然被告乙○○既與被告甲○○發生口角衝突在先，復於
    其後未久帶同上開3 、4 名男子一同前往被告甲○○上開住
    處前尋釁，則被告乙○○就上開3 、4 名男子上開毆打被告
    甲○○成傷之行為間，顯有犯意之聯絡及行為之分擔，至為
    灼然。被告乙○○上開所辯，應亦係其事後卸責之詞，亦不
    足為有利被告乙○○認定之依據，至為顯然。
四、核被告乙○○所為，係犯刑法第277 條第1 項之傷害罪。按
    被告甲○○上開犯罪後，刑法第33條、第41條、第47條、第
    55條有關主刑種類、易科罰金、累犯、想像競合犯之規定，
    業於94年2 月2 日經修正公布，並自95年7 月1 日起生效施
    行；又刑法施行法第1 之1 條有關罰金刑提高之規定，亦於
    95年6 月14日經修正公布，並自95年7 月1 日起生效施行，
    經本院比較修正前後之規定，以修正前之規定，為有利於被
    告甲○○，應依刑法第2 條第1 項前段之規定，從修正前刑
    法第33條、第41條、第47條、第55條、罰金罰鍰提高標準條
    例第1 條之規定處斷，合先敘明。被告乙○○就所犯上開之
    罪與上開3 、4 名男子間，有犯意聯絡及行為分擔，為共同
    正犯。又被告乙○○前於93年間，因贓物案件，經本院判處
    有期徒刑6 月確定，自93年9 月16日起算執行，至94年3 月
    11日縮刑執行完畢，此有被告乙○○之臺灣高等法院被告前
    案紀錄表乙份可佐，其復於5 年內，再犯有期徒刑以上之本
    罪，為累犯，應依修正前刑法第47條之規定，加重其刑。本
    件原審以被告乙○○上開傷害犯行罪證明確，量處有期徒刑
    6 月，並准以300 元折算一日易科罰金，固屬有據。惟原審
    漏未就被告乙○○上開傷害犯行與上開3 、4 名男子間，論
    以共同正犯，揆諸上述，顯有違誤，雖本件上訴人即被告乙
    ○○之上訴，揆諸上述，為無理由，然原判決要屬無可維持
    ，爰依刑事訴訟法第455 條之1 第3 項、第369 條第1 項前
    段之規定，撤銷原判決，並由本院自為第二審判決。爰審酌
    被告前曾受有期徒刑之執行完畢，竟不知悛悔，復於上開時
    地僅因與被告甲○○間債務問題，即帶同上開3 、4 名男子
    前往尋釁，並共同傷害告訴人即被告甲○○，已損及告訴人
    即被告甲○○之權益及被告乙○○犯罪後之態度等一切情狀
    ，量處如主文所示之刑，並依修正前刑法第41條第1 項前段
    之規定，諭知易科罰金之折算標準，以資儆懲。
據上論斷，應依刑事訴訟法第455 條之1 第3 項、第368 條、第
369 條第1 項前段，刑法第2 條第1 項前段、修正前第28條、第
277 條第1 項、修正前第47條、修正前第55條、修正前第41條第
1項 前段，罰金罰鍰提高標準條例第1 條前段、修正前第2 條，
判決如主文。
本案經檢察官楊展庚到庭執行職務。
中    華    民    國    95    年    11   月    23    日
                刑事第十三庭  審判長法  官  戴嘉清
                                    法  官  陳信旗
                                    法  官  林晏鵬
上列正本證明與原本無異。
本件不得上訴。
                                    書記官  陳映孜
中    華    民    國    95    年    11   月    23    日


司法院資訊處製作；財團法人民間司法改革基金會備份。
